【裁判字號】    98,訴,2606
【裁判日期】    980824
【裁判案由】    毒品危害防制條例等
【裁判全文】
臺灣板橋地方法院刑事判決              98年度訴字第2606號
公  訴  人  臺灣板橋地方法院檢察署檢察官
被      告  丙○○
                  （現另案於臺灣臺北監獄士林分監執行中）
上列被告因違反毒品危害防制條例等案件，經檢察官提起公訴（
97年度偵字第34322 號、98年度偵緝字第1369號及98年度毒偵緝
字第278 號），被告於準備程序進行中就被訴事實為有罪之陳述
，本院告知被告簡式審判程序之旨，並聽取當事人之意見後，合
議庭裁定由受命法官獨任進行簡式審判程序，本院判決如下：
    主  文
丙○○共同行使變造機車駕駛執照，足以生損害於公眾及他人，
累犯，處有期徒刑肆月；又行使偽造私文書，足以生損害於公眾
及他人，累犯，處有期徒刑肆月，臺北縣政府警察局北縣警交字
第C00000000 號舉發違反道路交通管理事件通知單移送聯及存根
聯上「收受通知聯者簽章」欄內偽造之「乙○○」署名共貳枚沒
收；又共同行使變造汽車駕駛執照，足以生損害於公眾及他人，
累犯，處有期徒刑肆月，扣案變造「甲○○」汽車駕駛執照上「
丙○○」之照片壹張沒收；又施用第一級毒品，累犯，處有期徒
刑玖月；又施用第二級毒品，累犯，處有期徒刑柒月。應執行有
期徒刑貳年貳月。臺北縣政府警察局北縣警交字第C00000000 號
舉發違反道路交通管理事件通知單移送聯及存根聯上「收受通知
聯者簽章」欄內偽造之「乙○○」署名共貳枚、扣案變造「甲○○」汽車駕駛執照上「丙○○」之照片壹張沒收。
    事實及理由
一、犯罪事實：
(一)丙○○(1)前於民國86年間，因違反槍砲彈藥刀械管制條例及
    藥事法案件，經本院以86年度訴字第1958號判決分別判處有
    期徒刑7 月、8 月，應執行有期徒刑1 年1 月確定；(2)又因
    違反麻醉藥品管理條例案件，經本院以86年度易字第2838號
    判決判處有期徒刑7 月，經提起上訴，由臺灣高等法院以86
    年度上易字第4992號判決撤銷原判決，改判處有期徒刑9 月
    確定。上揭(1)、(2)案嗣經臺灣高等法院以87年度聲字第785
    號裁定定其應執行刑為有期徒刑1 年8 月確定。(3)復因偽造
    文書案件，經本院以86年度簡字第200 號簡易判決判處有期
    徒刑3 月確定；(4)又於86、87年間，因違反藥事法案件，經
    本院以87年度訴字第1290號判決判處有期徒刑6 月確定；(5)
    另因違反麻醉藥品管理條例案件，經本院以87年度訴字第10
    33號判決判處有期徒刑7 年，經提起上訴，由臺灣高等法院
    以88年度上訴字第607 號判決判處有期徒刑6 年確定。上揭
    (3)至(5)案嗣經臺灣高等法院以88年度聲字第1051號裁定定其
    應執行刑為有期徒刑6 年6 月確定。(6)又於87年間，因贓物
    案件，經本院以88年度易字第1548號判決判處有期徒刑3 月
    確定。前揭各案接續執行，嗣經臺灣桃園地方法院以92年度
    聲字第1321號裁定假釋中付保護管束，於92年7 月7 日因縮
    短刑期假釋出監，保護管束期滿日為95年5 月3 日。(7)又於
    假釋期間內之92年間因偽造文書案件，經本院以92年度訴緝
    字第129 號判決判處有期徒刑6 月確定，於93年8 月1 日縮
    刑期滿執行完畢；(8)復於94年間因贓物案件，經本院以94年
    度簡字第3487號簡易判決判處有期徒刑5 月確定。上開假釋
    亦經撤銷，應執行殘刑2 年9 月又7 日，並與前開(8)所示部
    分接續執行。嗣經本院以96年度聲減字第5893號裁定除上開
    (5)所示部分外，前開各案均經減刑，(3)至(6)所示部分並經定
    其應執行刑為有期徒刑6年4月確定，(1)、(2)部分另經定其應
    執行刑為有期徒刑10月確定，於96年12月21日縮刑期滿執行
    完畢（於本案均構成累犯）。又丙○○前於94年間，因施用
    第二級毒品案件，經依本院94年度毒聲字第696 號裁定送觀
    察、勒戒後，因認有繼續施用毒品之傾向，復依本院94年度
    毒聲字第1627號裁定令入戒治處所施以強制戒治，嗣於95年
    4 月21日停止處分出監，並由臺灣板橋地方法院檢察署檢察
    官於95年6 月12日以95年度戒毒偵字第219 號為不起訴處分
    確定。復因施用第二級毒品案件，經臺灣士林地方法院以97
    年度審易字第32號判決判處有期徒刑5 月確定；再因施用第
    一級及第二級毒品案件，經本院以98年度訴字第1672號判決
    分別判處有期徒刑8 月、6 月，應執行有期徒刑1 年確定，
    前開二案現正接續執行中。
(二)詎丙○○仍不知悔改，而分別為下列行為：
  (1)丙○○與綽號「小龍」之真實年籍、姓名不詳之成年男子基
    於行使變造特種文書之犯意聯絡，於97年9 月初在臺北縣中
    和市某處，提供自己之照片1 張，交由該綽號「小龍」之男
    子，以新臺幣（下同）1 萬元之代價，委託該名男子變造駕
    駛執照，該名男子遂於不詳時、地，將丙○○之照片換貼在
    其以不詳方式取得之「乙○○」普通重型機車駕駛執照上，
    嗣於3 日至7 日後之某日，在臺北縣中和市境內之中和交流
    道附近，將變造之「乙○○」重型機車駕駛執照1 張交予丙○○，足生損害於乙○○本人及監理機關管理、核發駕照之
    正確性。復丙○○於97年9 月8 日下午3 時1 分許，在臺北
    縣中和市○○路與安邦街口，騎乘黃文龍所有車牌號碼RC3-
    491 號輕型機車，因闖紅燈之違規事由，為警方攔檢，為恐
    遭罰，而於警方查驗身分時，出示前揭變造之「乙○○」普
    通重型機車駕駛執照供警查驗身分而行使之，並為圖掩飾身
    分，冒名「乙○○」，並基於行使偽造私文書之犯意，在臺
    北縣政府警察局中和分局警員陳冠宏掣製之臺北縣政府警察
    局北縣警交字第C00000000 號舉發違反道路交通管理事件通
    知單移送聯之「收受通知聯者簽章」欄上偽造「乙○○」署
    名1 枚，並複寫至上開通知單存根聯之「收受通知聯者簽章
    」欄上（上開通知單1 式3 聯，第1 聯為通知聯，第2 聯為
    移送聯，第3 聯為存根聯，通知聯無庸簽名），表示受領上
    開通知單之意思，並將上開通知單之移送聯及存根聯持之交
    付臺北縣政府警察局中和分局警員陳冠宏收執而行使之，足
    以生損害於乙○○本人及警察機關對於道路交通管理事件裁
    罰之正確性。
  (2)丙○○與綽號「小龍」之成年男子復基於行使變造特種文書
    之犯意聯絡，於97年11月20日某時，在臺北縣中和市境內之
    中和交流道附近，提供自己之照片1 張，交由該綽號「小龍
    」之男子，以1 萬5 千元之代價，委託該名男子變造駕駛執
    照，該名男子遂於不詳時、地，將丙○○之照片換貼在其以
    不詳方式取得之「甲○○」汽車駕駛執照上，並於同年11月
    27日某時，在臺北縣中和市境內之中和交流道附近，將變造
    之「甲○○」之汽車駕駛執照1 張交予丙○○，足生損害於
    甲○○本人及監理機關管理、核發駕照之正確性。嗣於97年
    12月4 日晚間6 時30分，在臺北縣板橋市○○路145 號前，
    因形跡可疑為警臨檢盤查時，丙○○當場出示前開變造之「
    甲○○」汽車駕駛執照及所有之國民身分證供警查驗身分而
    行使之，嗣經員警察覺前開變造之「甲○○」之汽車駕駛執
    照與國民身分證上之年籍資料不同而當場識破，並扣得前開
    變造之汽車駕駛執照1 張，足生損害於甲○○本人及員警辨
    識嫌犯身分之正確性。
  (3)另丙○○於前開強制戒治執行完畢釋放後5 年內，復基於施
    用第一級毒品海洛因及第二級毒品甲基安非他命之犯意，於
    97年10月17日下午1 、2 時許，在友人住處，以將海洛因置
    於香菸內點燃吸食之方式施用第一級毒品海洛因乙次；另於
    97年10月18日下午1 、2 時許，在友人位於臺北縣中和市○○路469 巷之住處內，以將甲基安非他命放置於玻璃球吸食
    器內燒烤吸食其生成煙霧之方式施用第二級毒品甲基安非他
    命乙次。嗣經警於同年月18日下午3 時40分許，在臺北縣中
    和市○○路上查獲。經丙○○同意採集尿液送驗後，結果呈
    鴉片及甲基安非他命類陽性反應，始獲悉上情。
(三)案經臺北縣政府警察局中和第二分局、臺北縣政府警察局板
    橋分局、臺北縣政府警察局中和分局報告臺灣板橋地方法院
    檢察署檢察官偵查起訴，經本院合議庭裁定以簡式審判程序
    審理。
二、證據：
(一)被告丙○○於偵查中及本院訊問、審理時之自白。
(二)證人即被害人乙○○及證人黃文龍於警詢時之指述。
(三)被告冒用「乙○○」名義簽名之臺北縣政府警察局北縣警交
    字第C00000000 號舉發違反道路交通管理是件通知單乙紙。
(四)臺北縣政府警察局板橋分局扣押物品目錄表乙紙及扣押物品
    照片2 幀。
(五)扣案變造之「甲○○」汽車駕駛執照乙張。
(六)證人即員警黃漢盛、證人甲○○於偵查中之證述。
(七)臺北縣政府警察局中和分局毒品案犯罪嫌疑人姓名及代碼對
    照表及台灣檢驗科技股份有限公司97年11月18日出具之CH/2
    008/B0094 號濫用藥物檢驗報告各乙紙。
三、按在舉發違反道路交通管理事件通知單上「收受通知聯者簽
    章」欄內，偽簽他人姓名，自不待依據習慣或特約，單從形
    式上觀察，即足以知悉係表示由他人名義出具領收通知之證
    明，此與事先在印妥內容之收據上偽簽他人姓名之情形，無
    分軒輊，當然屬於刑法第210 條所稱之私文書（最高法院83
    年度台上字第6631號判例意旨參照）。又本件被告丙○○於
    臺北縣政府警察局北縣警交字第C00000000 號舉發違反道路
    交通管理事件通知單之存根聯、移送聯之收受通知聯者簽章
    欄內偽簽「乙○○」之署名後，並將舉發通知單之移送聯、
    存根聯交還與警員，顯然對於該文書之內容有所主張，自有
    行使之意思（最高法院87年度台上字第7 號判決參照）。次
    按海洛因及甲基安非他命分別係毒品危害防制條例第2 條第
    2 項第1 款、第2 款所明定之第一級及第二級毒品，不得非
    法持有、施用。查被告丙○○前於94年間，因施用第二級毒
    品案件，經依本院94年度毒聲字第696 號裁定送觀察、勒戒
    後，因認有繼續施用毒品之傾向，復依本院94年度毒聲字第
    1627號裁定令入戒治處所施以強制戒治，嗣於95年4 月21日
    停止處分出監，並由臺灣板橋地方法院檢察署檢察官於95年
    6 月12日以95年度戒毒偵字第219 號為不起訴處分確定乙節
    ，有臺灣高等法院被告前案紀錄表乙份附卷可按。
四、核被告丙○○所為，分別係犯刑法第216 條、第212 條之行
    使變造特種文書罪、同法第216 條、第210 條之行使偽造私
    文書罪、毒品危害防制條例第10條第1 項施用第一級毒品罪
    及同條例第10條第2 項施用第二級毒品罪。被告於舉發違反
    道路交通管理事件通知單文書內偽造「乙○○」署名之行為
    ，係屬偽造私文書之階段行為，不另論罪。又被告1 次偽造
    署名行為，同時複寫至舉發通知單之存根聯，應論以一偽造
    私文書罪。而其偽造私文書後復持以行使，偽造私文書之低
    度行為應為行使偽造私文書之高度行為所吸收，不另論罪。
    另被告變造駕駛執照後，復持以行使，其變造之低度行為為
    行使之高度行為所吸收，不另論罪。被告2 次行使變造特種
    文書行為均與真實姓名及年籍不詳、名為「小龍」之成年男
    子有犯意聯絡及行為分擔，均應論以共同正犯。被告施用第
    一級及第二級毒品前、後之持有第一級及第二級毒品犯行，
    為其施用之高度行為所吸收，均不另論罪。被告所犯上開5
    罪各犯行間，犯意各別、行為互殊，且罪名有異，應予分論
    併罰。又被告有事實及理由欄一（一）所載之犯罪科刑暨刑
    之執行完畢紀錄，此有前開臺灣高等法院被告前案紀錄表乙
    份在卷可稽，其於有期徒刑之執行完畢後5 年內，故意再犯
    本件有期徒刑以上之罪，均為累犯，應俱依刑法第47條第1
    項規定加重其刑。爰審酌被告丙○○曾已因施用毒品案件，
    經觀察、勒戒及強制戒治後，應知所惕勵，當知悉施用毒品
    之危害及其違法性，且已有施用毒品前科，詎其仍因自制力
    薄弱，並漠視法令禁制，而再犯本案，顯不知悛悔，應嚴予
    非難，而其施用毒品行為於本質上係屬自我戕害行為，反社
    會性之程度應屬較低，又貪圖一己之私利竟偽造私文書及變
    造特種文書，復持以行使，足生損害於乙○○與甲○○本人
    、員警辨識嫌犯身分及道路交通管理之正確性，兼衡被告於
    犯後即能坦承犯行等一切情狀，分別量處如主文所示之刑，
    並依刑法第51條第5 款之規定，定其應執行之刑，以資懲儆
    。
六、扣案變造之「甲○○」汽車駕駛執照上被告本人之照片1 張
    ，為被告所有，供其為本案犯行所用之物，應依刑法第38條
    第1 項第2 款規定，宣告沒收之。另未扣案變造之「乙○○
    」機車駕駛執照1 張，業據被告自承已丟棄滅失，自無庸就
    該張機車駕駛執照上被告本人照片予以宣告沒收。又卷內偽
    造之臺北縣政府警察局北縣警交字第C00000000 號舉發違反
    道路交通管理事件通知單之存根聯及移送聯，雖係被告犯罪
    所生之物，惟已交付予警員，並非被告所有之物，無從予以
    諭知沒收，惟該通知單存根聯及移送聯上「收受通知聯者簽
    章」欄內偽造之「乙○○」署名共2 枚，均係偽造之署名，
    應依刑法第219 條規定宣告沒收之。
據上論斷，應依刑事訴訟法第299 條第1 項前段、第273 條之1
第1 項、第310 條之2 、第454 條第1 項，毒品危害防制條例第
10條第1 項、第2 項，刑法第28條、第11條前段、第210 條、第
212 條、第216 條、第219 條、第51條第5 款、第47條第1 項、
第38條第1 項第2 款，刑法施行法第1 條之1 第1 項、第2 項前
段，判決如主文。
本案經檢察官吳宗光到庭執行職務。
中    華    民    國    98    年    8     月    24    日
                  刑事第十三庭  法  官  鄭燕璘
以上正本證明與原本無異。
且上訴書狀應敘述具體理由，而上訴書狀未敘述上訴理由者，應
於上訴期間（即自收受判決書之翌日起算10日）屆滿後20日內補
提理由書。「切勿逕送上級法院」。
                                書記官  陳筱惠
中    華    民    國    98    年     8    月    24    日
附錄本案論罪科刑法條全文：
刑法第210條：
偽造、變造私文書，足以生損害於公眾或他人者，處5 年以下有
期徒刑。
刑法第212條：
偽造、變造護照、旅券、免許證、特許證及關於品行、能力服務
或其他相類之證書、介紹書，足以生損害於公眾或他人者，處1
年以下有期徒刑、拘役或3 百元以下罰金。
刑法第216條：
行使第210 條至第215 條之文書者，依偽造、變造文書或登載不
實事項或使登載不實事項之規定處斷。
毒品危害防制條例第10條：
施用第一級毒品者，處6月以上5年以下有期徒刑。
施用第二級毒品者，處3年以下有期徒刑。


司法院資訊處製作；財團法人民間司法改革基金會備份。
